【裁判字號】    92,簡上,207
【裁判日期】    920916
【裁判案由】    毀損
【裁判全文】
臺灣臺北地方法院刑事判決                        九十二年度簡上字第二０七號
    上  訴  人
    即  被  告  甲○○  男  二.
右列上訴人因毀損案件，不服本院刑事庭九十一年度簡字第四一一九號，中華民國九
十二年四月二十三日第一審簡易判決（聲請簡易判決處刑案號：台灣台北地方法院檢
察署九十一年度偵字第四四○一號）提起上訴，本院管轄之第二審合議庭判決如左：
    主      文
上訴駁回。
    事      實
一、甲○○於民國九十年八月二十日下午九時十五分許，駕駛車號Ｔ九—三四八九號
    自用小客車，行經台北縣新店市○○路○段往新店市方向二十點四公里處，因超
    車不慎擦撞林漢榮騎乘之ＡＷＥ－九○三號重型機車，雖未致林漢榮受傷，竟仍
    加速沿台北縣新店市○○路轉中興路方向逃逸，林漢榮之同行友人乙○○、丁○○見狀，分別騎乘車號ＢＤＧ－六一六號、ＡＺＲ－七九七號重型機車尾隨追逐
    ，於同日下午九時四十分許，在台北縣新店市○○路與新坡一街路口，由乙○○
    騎乘ＢＤＧ－六一六號重型機車在前，丁○○騎乘ＡＺＲ－七九七號重型機車在
    後，攔下甲○○，詎甲○○竟基於毀損之概括犯意，先向前衝撞乙○○騎乘之Ｂ
    ＤＧ－六一六號重型機車，復後退衝撞丁○○騎乘之ＡＺＲ－七九七號重型機車
    ，雖亦未致乙○○、丁○○二人受傷，惟仍造成乙○○騎乘之ＢＤＧ－六一六號
    重型機車之車台、左右側蓋、後避震器等，以及丁○○騎乘之ＡＺＲ－七九七號
    重型機車之前叉組、面板、前柄條等，各有如附表所示之毀損情形，足以生損害
    於乙○○、丁○○。
二、案經被害人乙○○、丁○○訴由台北縣警察局新店分局報請台灣台北地方法院檢
    察署聲請簡易判決處刑。
    理      由
一、訊據上訴人即被告甲○○矢口否認有何毀損犯行，辯稱伊並無毀損故意，記憶中
    未撞到停在後頭之機車，且係因乙○○、丁○○追上來圍住伊車並圍毆伊，基於
    害怕及正當防衛心，始趕緊駕車逃逸，致發生本件衝撞云云。經查前揭事實，業
    據證人即告訴人乙○○、丁○○於警訊及本院審理中，暨證人林漢榮於警訊中證
    述綦詳，並有道路交通事故調查報告表一紙，及乙○○、丁○○車輛受損相片及
    估價單各兩紙附卷可稽。被告雖以前詞置辯，惟查證人乙○○、丁○○於審理中
    結證稱：當日從新店市○○路○路追趕至中興路與新坡一街路口途中，雙方車輛
    曾互相逼近，其等有叫被告停下，然被告仍加速駛離，直到新店市區遇到紅綠燈
    後才停下等語（見本院九十二年八月十四日訊問筆錄），被告於警訊及審理中亦
    自承：在北宜路時因超車發生糾紛，後來在中興路時因乙○○、丁○○以機車將
    伊攔下來，伊要將車開走，將車往旁邊開因而撞到他們等情（見偵查卷第四十三
    頁反面、第五十頁反面，上訴人聲明上訴狀，本院九十二年九月二日審理筆錄）
    ，足認被告在台北縣新店市○○路與新坡一街路口時，知乙○○、丁○○將其車
    子圍住，惟仍加速駕車衝撞以迅速駛離，被告對於毀損事實之發生，顯可預見其
    發生，且其發生並無違背被告之本意，縱無明知並有意使其發生之直接故意，亦
    有容認結果發生之未必故意；另被告辯稱係基於正當防衛始駕車逃離云云，然查
    被告撞擊乙○○、丁○○之機車時，該二人係乘坐在機車上之事實，除據證人乙○○、丁○○於審理中結證明確外（見本院九十二年八月十四日訊問筆錄），復
    經被告自承在卷（本院九十二年九月二日審理筆錄），按對於現在不法之侵害，
    而出於防衛自己或他人權利之行為，不罰，又正當防衛以對於現在不法之侵害為
    要件，刑法第二十三條規定、最高法院三十八年台上字第二九號判例意旨參照，
    依被告及證人所描述之事發當時情狀，被告駕車撞擊乙○○、丁○○二人之機車
    時，其二人並無正對被告實施不法侵害之行為，被告駕車衝撞乙○○、丁○○二
    人之機車，非屬必要之防衛行為，本件核與正當防衛之要件不合，不得阻卻被告
    毀損行為之違法性。綜上，被告所辯均為卸責之詞，委無足採，本件事證明確，
    被告毀損犯行，洵堪認定。
二、核被告所為，係犯刑法第三百五十四條之普通毀損罪，被告先後二次毀損犯行，
    時間緊接，觸犯構成要件相同之罪名，顯係基於概括犯意而為之，為連續犯，依
    刑法第五十六條之規定，以一罪論，並加重其刑。原審依刑事訴訟法第四百四十
    九條第一項前段、第三項、第四百五十四條第二項，刑法第五十六條、第三百五
    十四條，第四十一條第一項前段，罰金罰鍰提高標準條例第一條前段、第二條之
    規定，量處被告拘役五十五日，如易科罰金以三百元折算一日，其認事用法均無
    不當，量刑亦稱妥適，被告仍執前詞，指摘原判決不當，為無理由，應予駁回。
據上論斷，應依刑事訴訟法第四百五十五條之一第三項、第三百六十八條，判決如主
文。
本案經檢察官丙○○到庭執行職務
中      華      民      國    九十二    年      九      月     十六     日
                                    臺灣臺北地方法院刑事第八庭
                                        審判長法  官  吳  淑  惠
                                              法  官  陳  德  民
                                              法  官  孫  曉  青
右正本證明與原本無異。
不得上訴。
                                              書記官  林  淑  卿
中      華      民      國    九十二    年      九      月     十七    日
附錄本案論罪科刑法條全文
刑法第三百五十四條：
毀棄、損壞前二條以外之他人之物，或致令不堪用，足以生損害於公眾或他人者，處
二年以下有期徒刑、拘役或五百元以下罰金。


司法院資訊處製作；財團法人民間司法改革基金會備份。
